【裁判字號】    97,訴,3585
【裁判日期】    970930
【裁判案由】    毒品危害防制條例
【裁判全文】
臺灣板橋地方法院刑事判決              97年度訴字第3585號
公  訴  人  臺灣板橋地方法院檢察署檢察官
被      告  甲○○
                    （另案於臺灣臺北監獄臺北分監執行中）
上列被告因毒品危害防制條例案件，經檢察官提起公訴（97年度
毒偵字第5656號），因被告於本院準備程序中就被訴事實為有罪
之陳述，本院告知被告簡式審判程序之旨，並聽取當事人之意見
後，合議庭裁定改由受命法官獨任依簡式審判程序進行，判決如
下：
    主  文
甲○○施用第一級毒品，處有期徒刑玖月。
    事  實
一、甲○○前於民國92年間因施用毒品案件，經本院以92年度毒
    聲字第615 號裁定送觀察、勒戒後，認無繼續施用毒品傾向
    ，於92年4 月17日釋放出所，並由臺灣板橋地方法院檢察署
    檢察官以92年度毒偵字第730 號為不起訴處分確定；又於97
    年3 月19日、20日因施用第一級、第二級毒品案件，經本院
    以97年訴字第2405號判決分別判處有期徒刑7 月、3 月，定
    應執行刑9 月確定。詎仍不知悔改，明知海洛因係毒品危害
    防制條例第2 條第2 項第1 款所明定之第一級毒品，不得持
    有及施用，竟仍基於施用第一級毒品海洛因之犯意，於97年
    5 月29日中午12時許，在臺北縣蘆洲市○○路46號5 樓租屋
    處，以將海洛因摻水稀釋放入注射針筒後施打之方式，施用
    第一級毒品海洛因1 次。嗣於97年5 月29日下午3 時30分許
    ，因涉竊盜案件，在臺北市松山區○○○路○ 段120 巷19弄
    路口前為警查獲，經其同意採集尿液送驗，檢驗結果呈嗎啡
    陽性反應，始查悉上情。
二、案經臺北市政府警察局松山分局報告臺灣板橋地方法院檢察
    署檢察官偵查起訴。
    理  由
一、按本件被告甲○○所犯係死刑、無期徒刑、最輕本刑為3 年
    以上有期徒刑以外之罪，其於準備程序就前揭被訴事實為有
    罪之陳述，經受命法官告知簡式審判程序之旨，並聽取其與
    公訴人之意見後，本院認無不得或不宜改依簡式審判程序進
    行之處，爰依刑事訴訟法第273 條之1 第1 項、第284 條之
    1 ，裁定本件由受命法官獨任進行簡式審判程序，合先敘明
    。
二、上揭事實，業據被告於本院審理中坦承不諱，且其於97年5
    月30日所採驗之尿液，經送往臺灣尖端先進生技醫藥股份有
    限公司以GC/MS 方法（氣相層析/ 質譜儀法）檢驗，結果確
    呈第一級毒品海洛因代謝後嗎啡之陽性反應，此有卷附該公
    司97年6 月11日濫用藥物檢驗報告、臺北市政府警察局偵辦
    毒品案件尿液檢體委驗單各1 紙在卷可稽（見偵卷第7 、9
    頁），足認被告自白與事實相符，洵堪採為論罪科刑之依據
    。
三、按毒品危害防制條例於92年7 月9 日修正公布，自93年1 月
    9 日施行，其中第20條、第23條將施用毒品之刑事處遇程序
    區分為「初犯」、「5 年內再犯」、「5 年後再犯」。依其
    立法理由之說明：「初犯」，經觀察、勒戒或強制戒治，應
    為不起訴處分或不付審理之裁定；經觀察、勒戒或強制戒治
    執行完畢釋放後，「5 年內再犯」者，因其再犯率甚高，原
    實施之觀察、勒戒及強制戒治既已無法收其實效，爰依法追
    訴或裁定交付審理。至於經觀察、勒戒或強制戒治執行完畢
    釋放，「5 年後再犯」者，前所實施之觀察、勒戒或強制戒
    治已足以遮斷其施用毒品之毒癮，為期自新及協助其斷除毒
    癮，仍用「初犯」規定，先經觀察、勒戒或強制戒治之程序
    。從而，依修正後之規定，祇於「初犯」及「5 年後再犯」
    2 種情形，有其追訴條件之限制，即須於初犯經觀察、勒戒
    或強制戒治釋放後，5 年內均無施用毒品之行為，始能認其
    前所實施之觀察、勒戒或強制戒治已足遮斷毒癮，而得於5
    年後再犯時，再予適用初犯之規定，重行觀察、勒戒等程序
    。倘5 年內已經再犯，被依法追訴處罰，縱其第3 次（或第
    3 次以上）施用毒品之時間在初犯釋放5 年以後，即與「5
    年後再犯」之情形有別，且因已於「5 年內再犯」，顯見其
    再犯率甚高，原實施觀察、勒戒或強制戒治，已無法收其實
    效，自無再經觀察、勒戒及強制戒治之必要，應由檢察官逕
    行起訴，始符新法修正之本旨（最高法院95年第7 次刑事庭
    會議決議參照）。查被告前於92年間因施用毒品案件，經本
    院以92年度毒聲字第615 號裁定送觀察、勒戒後，認無繼續
    施用毒品傾向，於92年4 月17日釋放出所，並由臺灣板橋地
    方法院檢察署檢察官以92年度毒偵字第730 號為不起訴處分
    確定；又於97年3 月19日、20日因施用第一級、第二級毒品
    案件，經本院以97年訴字第2405號判決分別判處有期徒刑7
    月、3 月，定應執行刑9 月確定等情，有臺灣高等法院被告
    前案紀錄表1 份附卷可參，是被告既曾於上開觀察、勒戒執
    行完畢釋放後5 年內再犯施用毒品之罪，且經法院判處罪刑
    確定，雖本案施用毒品之時間在初犯釋放5 年後，惟被告既
    已先於「5 年內再犯」，顯見其再犯率甚高，原實施之觀察
    、勒戒已無法收其實效，而無5 年戒斷期之存在，即無再行
    觀察、勒戒或強制戒治之必要，揆諸前揭說明，仍應依法論
    科。
四、查海洛因係毒品危害防制條例第2 條第2 項第1 款所稱之第
    一級毒品，是被告施用海洛因之行為，係犯該條例第10條第
    1 項之施用第一級毒品罪。被告持有第一級毒品，嗣進而施
    用之，持有之低度行為應為施用之高度行為所吸收，不另論
    罪。爰審酌被告前已因施用毒品案件經觀察、勒戒，且於97
    年間經警多次查獲仍繼續施用毒品，顯見其並無戒除毒害之
    決心，應有入監矯治之必要，不宜寬貸，惟念其施用毒品乃
    自戕一己之身體健康，並具有病患性人格之特質，反社會性
    之程度應屬較低，且犯後坦承犯行，態度尚佳等一切情狀，
    量處如主文所示之刑，以資懲儆。
據上論斷，應依刑事訴訟法第273 條之1 第1 項、第284 條之1
、第299 條第1 項前段，毒品危害防制條例第10條第1 項，判決
如主文。
本案經檢察官鄭潔如到庭執行職務。
中    華    民    國    97    年    9     月    30    日
                  刑事第十六庭  法  官  錢衍蓁
上列正本證明與原本無異。
如不服本判決，應於送達後十日內敘明上訴理由，向本院提出上
訴狀。
                                書記官  陳淑怡
中    華    民    國    97    年    9     月    30    日
附錄本判決論罪法條全文：
毒品危害防制條例第10條
施用第一級毒品者，處6月以上5年以下有期徒刑。
施用第二級毒品者，處3年以下有期徒刑。


司法院資訊處製作；財團法人民間司法改革基金會備份。
